最　高　行　政　法　院　裁　定
                                     100年度裁字第2157號
抗  告  人  鍾慶年
上列抗告人因與相對人內政部等5相對人間確認行政處分無效事
件，對於中華民國100年5月17日高雄高等行政法院98年度訴字第
97號裁定，提起抗告，本院裁定如下︰
    主  文
抗告駁回。
抗告訴訟費用由抗告人負擔。
    理  由
一、按抗告法院認抗告為不合法或無理由者，應為駁回抗告之裁
    定。
二、本件抗告人在原審以內政部、行政院、經濟部、經濟部水利
    署與高雄市○○○○○路竹地政事務所為被告，視下述行政
    函文為行政處分，而對之提起以下之訴訟。
  (一)相對人內政部部分：
    1.確認以下之行政處分無效：
      (1)內政部於民國91年10月23日作成之台內中地字第091008
        5907號函。
      (2)內政部於92年4月7日作成之台內中地字第0920069758號
        函。
      (3)內政部於90年11月8日作成之台(90)內中地字第0908353
        9號函。
      (4)內政部於91年6月17日作成之台內中地字第0910084749
        號函。
    2.撤銷訴訟部分：
      (1)請求撤銷內政部97年7月1日台內訴字第0970104144號訴
        願決定。
      (2)請求撤銷內政部98年4月2日台內訴字第0970205704號訴
        願決定。
  (二)相對人行政院部分：
    1.請求確認行政院91年7月17日作成之院台內字第091003649
      3號函之行政處分無效。
    2.撤銷訴訟部分：
      (1)請求撤銷行政院於97年11月26日作成之台訴字第097009
        2666號訴願決定。
      (2)請求撤銷行政院於97年10月6日作成之台訴字第0970090
        770號訴願決定。
  (三)相對人經濟部部分：
    請求確認經濟部於96年3月14日作成之經授水字第096202019
    00號函之行政處分無效。
  (四)相對人經濟部水利署部分：
    1.請求撤銷經濟部水利署於98年6月1日作成之經水河字第09
      85109190號函行政處分。
    2.請求經濟部水利署作成「告知抗告人所有玉庫段19地號土
      地在流水區域」之行政處分。
  (五)相對人高雄市○○○○○路竹地政事務所部分：
    請求確認「改制前被告高雄縣路竹地政事務所92年1月30日
    玉庫村田厝排水護岸工程道路用地徵收土地清冊」無效。
三、原審法院則基於下述理由，以抗告人在原審之訴不備起訴要
    件，而依行政訴訟法第107條第1項第10款之規定，裁定駁回
    其訴。
  (一)相對人內政部及行政院部分：
    1.確認行政處分無效之訴部分：
      上開5件行政函文或屬單純之內部文書（前述內政部台內
      中地字第0920069758號函），或屬事實敘述（其餘4件函
      文），均非行政處分，不得為確認行政處分無效訴訟之確
      認對象。
    2.撤銷訴訟部分：
      訴願決定之結果如為「駁回訴願」（即「維持原處分」）
      者，不得撤銷訴訟之程序標的。
  (二)相對人經濟部部分，前開請求確認無效之程序標的，其內容
    實為事實之敘述及理由之說明，非屬行政處分。
  (三)相對人經濟部水利署部分：
    1.確認行政處分無效之訴部分，作為請求確認無效之程序標
      的，其內容為事實之敘述及理由之說明，非屬行政處分。
    2.課予義務訴訟部分，抗告人則無此請求權。
  (四)相對人高雄市○○○○○路竹地政事務所部分，則因該土地
    清冊並未對抗告人有所處分，不生具體之法律效果，非屬行
    政處分。
四、抗告意旨雖謂：「原裁定有關判斷函文是否為行政處分之法
    律見解實有錯誤，又原裁定認經濟部水利署無需告知所劃定
    之排水範圍，違背法令」云云，但其對為何上開函文足以「
    對外發生法律效果」一節，提出合理而有說服力之論述，且
    也無法具體指明請求經濟部水利署作成處分之法律依據。而
    原裁定對各個函文之法律性質判斷，以及作成處分請求權有
    無之判斷，亦皆附有正當理由，客觀上合法，是以本件抗告
    人之抗告難認有理由，應予駁回。
五、據上論結，本件抗告為無理由。依行政訴訟法第104條、民
    事訴訟法第95條、第78條，裁定如主文。
中　　華　　民　　國　　100　 年　　8　　 月　　25　　日
                    最高行政法院第六庭
                        審判長法官　鄭  忠  仁
                              法官　陳  國  成
                              法官　劉　介　中
                              法官　帥　嘉　寶
                              法官　陳　鴻　斌

以  上  正  本  證  明  與  原  本  無  異
中　　華　　民　　國　　100　 年　　8　　 月　　26　　日
　　　　　　　　　　　　　　　書記官　汪  淑  菁